臺灣高雄地方法院刑事裁定　　　　　　 100年度聲字第4414號
聲　請　人　臺灣高雄地方法院檢察署檢察官
受　刑　人　吳東謙
上列聲請人因受刑人數罪併罰有二裁判以上，聲請定其應執行之
刑（100年度執聲字第3335號），本院裁定如下：
    主  文
吳東謙因犯臺灣地區與大陸地區人民關係條例等貳罪，所處如附
表所示之刑，應執行有期徒刑捌月，如易科罰金，以銀元佰元
即新臺幣玖佰元折算壹日。
    理  由
一、聲請意旨略以：本件受刑人吳東謙因犯臺灣地區與大陸地區
    人民關係條例等 2 罪，先後判決確定如附表所示之刑，應
    依刑法第 53 條、第 51 條第 5 款規定，定其應執行之刑
    ，爰依刑事訴訟法第 477 條第 1 項聲請裁定等語。
二、按「行為後法律有變更者，適用行為時之法律，但行為後之
    法律有利於行為人者，適用最有利於行為人之法律。」刑法
    第2 條第1 項定有明文。而比較新舊法，應就罪刑有關之共
    犯、未遂犯、想像競合犯、牽連犯、連續犯、結合犯以及累
    犯加重、自首減輕暨其他法定加減原因（如身分加減）與加
    減例等一切情形，綜其全部罪刑之結果而為整體比較，不能
    割裂適用，惟倘所處之主刑同時有徒刑、拘役易科罰金、罰
    金易服勞役之情形時，關於易科罰金、易服勞役部分，應分
    別為新舊法有利、不利之比較，並無不能割裂適用之情事。
    經查：
(一)本件受刑人吳東謙於裁判確定前犯附表所示之2罪，皆係於
    民國95年7月1日前所犯，而刑法第51條業於94年2月2日修正
    公布，並於95年7月1日施行。依修正前刑法第51條規定：「
    數罪併罰，分別宣告其罪之刑，依左列各款定其應執行者：
    」，其中第5款規定：「宣告多數有期徒刑者，於各刑中之
    最長期以上，各刑合併之刑期以下，定其刑期。但不得逾20
    年。」；修正後刑法第51條第5款規定：「宣告多數有期徒
    刑者，於各刑中之最長期以上，各刑合併之刑期以下，定其
    刑期。但不得逾30年。」經比較結果，修正後刑法並非較有
    利於行為人，依刑法第2條第1項前段之規定，仍應依修正前
    刑法第51條，定其應執行之刑。
(二)刑法第41條於94年1月7日刑法修正，並於95年7月1日施行前
    原規定「犯最重本刑為五年以下有期徒刑以下之刑之罪，而
    受六個月以下有期徒刑或拘役之宣告，因身體、教育、職業
    、家庭之關係或其他正當事由，執行顯有困難者，得以一元
    以上三元以下折算一日，易科罰金。但確因不執行所宣告之
    刑，難收矯正之效，或難以維持法秩序者，不在此限。併合
    處罰之數罪，均有前項情形，其應執行之刑逾六月者，亦同
    。」同條第1項前段修正施行後規定「犯最重本刑為五年以
    下有期徒刑以下之刑之罪，而受六個月以下有期徒刑或拘役
    之宣告者，得以新臺幣一千元、二千元或三千元折算一日，
    易科罰金。」且修正施行前之易科罰金折算標準，依照廢止
    前罰金罰鍰提高標準條例第2條前段（95年7月1日廢止）規
    定，就其原定數額提高為100倍折算1日，則依修正前之刑法
    第41條之易科罰金折算標準，應以銀元300元折算1日，經折
    算為新臺幣後，以新臺幣900元折算為1日。經比較上開修正
    前後之刑法第41條規定及易科罰金折算標準，以修正施行前
    之規定，較有利於被告。比較修正前、後刑法第41條所定之
    易科罰金折算標準，當以修正前之規定較有利於受刑人，應
    適用修正前之規定。
(三)另被告行為後，刑法第41條第2項之規定亦有修正，而被告
    行為時之刑法第41條第2項規定「併合處罰之數罪，均有前
    項情形（指得予易科罰金之情形），其應執行之刑逾6月者
    ，亦同。」嗣該項規定於95年7月1日施行之刑法中，經修正
    為「前項規定於數罪併罰，其應執行之刑未逾6月者，亦適
    用之。」其後並於98年1月21日修正時移列至同條第8項，而
    規定「第1項至第4項及第7項之規定，於數罪併罰之數罪均
    得易科罰金或易服社會勞動，其應執行之刑逾6月者，亦適
    用之。」然該等修正後之規定，業經司法院大法官釋字第
    662號解釋宣告自98年6月19日起失其效力，再於98年12月30
    日修正公布，並於99年1月1日施行之刑法第41條第8項雖規
    定「第1項至第4項及第7項之規定，於數罪併罰之數罪均得
    易科罰金或易服社會勞動，其應執行之刑逾6月者，亦適用
    之。」惟該規定與被告行為時之刑法第41條第2項規定，並
    無不同，故此一修正僅係條項之移列，不生新舊法比較問題
    ，而應逕行適用現行、有效之刑法第41條第8項規定處斷，
    附此敘明。
三、次按「裁判確定前犯數罪而併合處罰之案件，有二以上之裁
    判，應依刑法第51條第5款至第7款定應執行之刑時，最後事
    實審法院即應據該院檢察官之聲請，以裁定定其應執行之
    刑，殊不能因數罪中之一部分犯罪之刑業經執行完畢，而認
    檢察官之聲請為不合法，予以駁回（最高法院47年度台抗字
    第2號判例意旨參照）；又數罪併罰之案件，其各罪判決均
    係宣告刑，並非執行刑，縱令各案中一部分犯罪之宣告刑在
    形式上已經執行，仍應依法聲請犯罪事實最後判決之法院裁
    定，然後再依所裁定之執行刑，換發指揮書併合執行，其前
    已執行之有期徒刑部分，僅應予扣除而不能認為已執行完畢
    ，在所裁定之執行刑尚未執行完畢前，各案之宣告刑不發生
    執行完畢之問題（最高法院90年度台非字第340號、最高法
    院95年度台非字第320號判決意旨參照）。
四、經查，受刑人因犯附表所示等罪，經判處如附表所示之刑，
    並於附表所示之日期分別確定，有臺灣高等法院被告前案紀
    錄表、本院93年度簡字第4750號、99年度訴字第630號判決
    各1份在卷可稽。本院審核受刑人所犯如附表所示各罪，最
    早判決確定者，為附表編號1所示之本院93年度簡字第4750
    號判決，而附表編號2之罪確是受刑人於該判決確定日（即
    93年11月29日）以前所犯，檢察官聲請定應執行之刑，經核
    尚無不合，應予准許，爰依上開規定，定其應執行之刑如主
    文所示，並諭知易科罰金之折算標準。至受刑人所犯附表編
    號1之詐欺罪所判處之應執行有期徒刑3月，雖業已執行完畢
    ，惟依上開說明，仍應先定其應執行刑，再於執行時扣除已
    執行之部分，不致於影響權益，附此敘明。
五、依刑事訴訟法第477條第1項，刑法第53條、第51條第5款（
    修正前）、第41條第1項前段（修正前）、第8項（99年1月1
    日施行），罰金罰鍰提高標準條例第2條（廢止前），裁定
    如主文。
中    華    民    國    100    年    10    月   11    日
                  刑事第三庭    法  官  陳奕帆
以上正本證明與原本無異。
如不服本裁定，應於送達後5日內，向本院提出抗告狀。
中    華    民    國    100    年    10    月   11    日
                                書記官  張義龍
附表
┌─┬───┬─────┬────┬──────────┬──────────┬─────┐
│編│罪  名│宣告刑    │犯罪日期│    最後事實審      │      確定判決      │ 備  註   │
│號│      │          │        ├─────┬────┼─────┬────┤          │
│  │      │          │        │法院、案號│判決日期│法院、案號│確定日期│          │
├─┼───┼─────┼────┼─────┼────┼─────┼────┼─────┤
│1 │詐欺  │有期徒刑參│93.4.13 │本院 93 年│93.10.14│本院 93 年│93.11.29│編號 1 所 │
│  │      │月，如易科│至      │度簡字第  │        │度簡字第  │        │判處之有期│
│  │      │罰金，以銀│93.4.14 │4750號    │        │4750號    │        │徒刑 3 月 │
│  │      │元參佰元即│        │          │        │          │        │已於 94 年│
│  │      │新臺幣玖佰│        │          │        │          │        │1 月 13 日│
│  │      │元折算壹日│        │          │        │          │        │易科罰金執│
│  │      │。        │        │          │        │          │        │行完畢。  │
├─┼───┼─────┼────┼─────┼────┼─────┼────┤          │
│2 │臺灣地│有期徒刑陸│92.6.23 │本院 99 年│100.4.13│本院 99 年│100.5.9 │          │
│  │區與大│月，如易科│92.7.5  │度訴字第  │        │度訴字第  │        │          │
│  │陸地區│罰金，以銀│92.7.4  │630 號    │        │630 號    │        │          │
│  │人民關│元參佰元即│92.7.8  │          │        │          │        │          │
│  │係條例│新臺幣玖佰│        │          │        │          │        │          │
│  │      │元折算壹日│        │          │        │          │        │          │
│  │      │。        │        │          │        │          │        │          │
└─┴───┴─────┴────┴─────┴────┴─────┴────┴─────┘